【裁判字號】    97,訴,698
【裁判日期】    971107
【裁判案由】    清償借款
【裁判全文】
臺灣臺北地方法院民事判決               97年度訴字第698號
原      告  台北富邦商業銀行股份有限公司
法定代理人  乙○○
訴訟代理人  甲○○
            丁○○
            丙○○
被      告  戊○○
上列當事人間清償借款事件，本院於民國九十七年十月二十四日
言詞辯論終結，判決如下：
    主  文
被告應給付原告新台幣陸拾萬壹仟壹佰捌拾貳元，及自民國九十
五年十二月二十日起至清償日止，按年息百分之七點七計算之利
息，並自民國九十六年一月二十一日起至清償日止，逾期在六個
月以內者，按上開利率百分之十，逾期超過六個月者，按上開利
率百分之二十計算之違約金。
訴訟費用由被告負擔。
    事  實
甲、原告方面：
一、聲明：如主文所示。
二、陳述略稱：
  (一)緣被告戊○○於民國（下同）九十四年七月五日與原告簽立
    貸款契約書，向原告借款新台幣（下同）八十萬元，約定借
    款期限為九十四年七月五日起至九十九年七月四日止，共分
    六十期，依年金法按期定額攤還本息；利息按原告銀行指數
    型房貸基準利率加碼年息百分之五點九九機動計算（違約時
    利率高於年息百分之七點七，惟只請求依簽約時年息百分之
    七點七計算）；另約定逾期清償在六個月以內者，按上開利
    率百分之十，超過六個月者，超過部分按上開利率百分之二
    十計付違約金。
  (二)詎料被告對該筆借款僅繳付本息至九十五年十二月十九日（
    被告九十六年一月二十二日之匯款，已扣抵九十五年九月、
    十一月、十二月一日至十九日的本金及利息），依貸款契約
    書約定條款第九條第一款之約定，全部債務視為到期，尚欠
    原告借款本金六十萬一千一百八十二元及如主文第一項所示
    之利息、違約金，爰依消費借貸之法律關係，請求被告負清
    償責任。
  (三)被告雖辯稱曾與原告之兩位催收小姐達成協商等情，惟所指
    係何人無法查知，且當時被告遲延繳款，方由原告內部催收
    單位轉到法務單位，並聲請發支付命令，至於被告就支付命
    令異議後，原告未繳費而遭裁定駁回，可能是作業疏失。本
    件請求之利息自九十五年十二月二十日起算，與先前向台灣
    板橋地方法院聲請支付命令之金額並不相同，係因聲請支付
    命令時之金額未扣抵被告九十六年一月間所繳款項。
三、證據：提出放款帳卡二份、貸款契約書影本一份、戶籍謄本
    一份、台幣放款利率查詢一份及各類存款歷史對帳單影本一
    份為證。
乙、被告方面：
一、聲明：原告之訴駁回。
二、陳述略稱：
  (一)被告確有積欠原告借款，被告於九十五年十一月、十二月間
    因手頭比較緊，曾分別與原告公司陳姓及蔡姓催收小姐於電
    話中協商，其表示可以在九十六年一月二十日前還款，惟電
    話中蔡小姐所說金額與電子帳單金額有出入，且因九十六年
    一月二十日是星期六，故被告於九十六年一月二十二日星期
    一匯款六萬七千二百七十一元，詎被告繳款後，原告於九十
    六年二月表示應還六萬九千元才對，並向台灣板橋地方法院
    聲請對被告發支付命令，被告收受支付命令後聲明異議，此
    後未再繳款，嗣該支付命令因原告未繳裁判費被裁定駁回。
  (二)被告曾於九十六年二月一日向原告之客服謝小姐反映，其答
    覆均為「還款正常，無需理會啊」，九十六年四月四日原告
    之陳姓主管亦來電表示要處理，後即無下文，復竟提起本件
    訴訟。被告原本有期限利益，本可以按期繳款，結果原告要
    求一次付清，原告的人說因之前有逾期，一月二十二日又比
    本來晚繳，不願讓被告繼續分期繳貸款，所以後面的款項就
    沒有辦法繳，被告希望能與原告洽談分期繳款。被告於九十
    六年一月二十二日所匯款六萬七千二百七十一元，僅五萬餘
    元由原告扣款，剩餘一萬餘元，係因原告遞了支付命令聲請
    狀，不願讓被告分期繳款，所以被告領走該款項。
三、證據：聲請傳訊原告公司陳姓及蔡姓催收小姐，並提出綜合
    往來交易明細電子帳單影本二份、被告存摺影本一份、臺灣
    板橋地方法院九十六年度促字第二九五二號支付命令、九十
    六年度補字第三八四號裁定及九十六年度訴字第一○七三號
    裁定影本各一份、支付命令聲請狀影本一份、支付命令異議
    狀影本一份、原告催告書影本二份為證。
丙、本院依職權調閱台灣板橋地方法院九十六年度訴字第一○七
    三號卷。
    理  由
一、程序方面：
  (一)原告起訴時其法定代理人原為丁予康，嗣於本件繫屬中改為
    乙○○，並具狀聲明承受訴訟，核與民事訴訟法第一百七十
    六條規定尚無不合，應予准許。
  (二)本件依原告所提貸款契約書約定條款第十四條後段之約定：
    「借款人‧‧‧不履行本契約致涉訟時，同意以貴行總行所
    在地之法院為第一審管轄法院‧‧。」，查原告主營業所設
    於台北市○○○路○段五十號，屬本院管轄區域，故本院對
    本事件具有管轄權。
二、本件原告主張之事實，已據其提出提出放款帳卡二份、貸款
    契約書影本一份、戶籍謄本一份、台幣放款利率查詢一份及
    各類存款歷史對帳單影本一份為證，復為被告到庭所不爭執
    ，堪認原告主張為真實。被告雖辯稱與原告催收人員協商分
    期還款等情，惟查：(一)被告未能確切指出與其協商之催收人
    員姓名，無從傳訊證明原告就被告之遲延繳款，曾放棄主張
    視為全部到期之權利；(二)被告所提電子帳單影本上所載下次
    繳款日為「96/01/20」，而被告轉帳日期為九十六年一月二
    十二日，已逾被告自稱之約定繳款期限，依兩造所簽訂之貸
    款契約書約定條款第九條第一款之約定，縱被告與原告催收
    人員有所約定，亦因被告並未依限履行，全部債務仍視為到
    期，被告已喪失期限利益；(三)被告陳稱希望再與原告協商分
    期償還云云，核其所陳僅係和解之要約，惟並不為原告所同
    意，不足以影響原告之請求。
三、從而，原告本於消費借貸之法律關係，請求被告給付六十萬
    一千一百八十二元及如主文第一項所示之利息、違約金，為
    有理由，應予准許。
四、據上論結，本件原告之訴為有理由，依民事訴訟法第七十八
    條，判決如主文。
中    華    民    國    97    年    11    月     7    日
                  民事第一庭    法  官  文衍正
以上正本係照原本作成。
如對本判決上訴，須於判決送達後20日內向本院提出上訴狀。
中    華    民    國    97    年    11    月     7    日
                                書記官  潘惠敏


司法院資訊處製作；財團法人民間司法改革基金會備份。
